【裁判字號】    99,抗,2
【裁判日期】    990105
【裁判案由】    拍賣抵押物
【裁判全文】
新竹地方法院民事裁定                 99年度抗字第2號
抗  告  人  乙○○
相  對  人  新竹縣新埔鎮農會
法定代理人  甲○○
上列當事人間拍賣抵押物事件，抗告人對於民國98年11月24日本
院98年度司拍字第309 號裁定提起抗告，本院裁定如下：
    主  文
抗告駁回。
抗告程序費用新臺幣壹仟元由抗告人負擔。
    理  由
一、按抵押權人於債權已屆清償期而未受清償者，得聲請法院拍
    賣抵押物，就其賣得價金而受清償，民法第873條第1項定有
    明文。又抵押權人依上開法條之規定，聲請法院裁定及抗告
    法院之裁定，僅依非訟事件程序，就抵押權及其債權形式上
    之要件是否具備予以審查為已足，並無確定實體上法律關係
    存否之效力。再按，聲請拍賣抵押物係屬非訟事件，於最高
    限額抵押，法院須就抵押權人提出之文件為形式上審查，如
    認其有抵押權登記擔保範圍之債權存在，且債權已屆清償期
    而未受清償，即應為准許拍賣抵押物之裁定。至於債務人或
    抵押人否認各該文件為真正，對抵押債權之存否有所爭執，
    則應另循訴訟途徑解決，最高法院93年度台抗字第905號裁
    判要旨可資參照。
二、本件相對人即債權人於原審聲請意旨略以：抗告人乙○○於
    民國（下同）93年8 月11日以其所有如附表所示之不動產，
    為擔保債務人蔡家泉對相人所負之債務，設定新台幣（下同
    ）1020萬元之本金最高限額抵押權，存續期間為93年7 月3
    日至118 年7 月2 日，清償日期依照各個債務契約約定，經
    登記在案。嗣債務人蔡家泉於93年8 月11日向相對人借用
    838 萬元，借款期限自93年8 月11日起至98年8 月11日止，
    利息按年息3.2%機動調整，遲延履行時，除仍按上開利率計
    算外，逾期在6 個月以內者，按上開利率之1 成加付違約金
    ，逾期超過6 個月以上部分按上開利率2 成計付違約金。詎
    抗告人自98年8 月11日起即未清償，尚欠本金779 萬元及違
    約金，上開借款履經催討均未清償，依借據第4 條約定，債
    務人在借款期間內未按期攤還本金或利息者，經本會通知（
    或催告）後，即喪失借款攤還期限利益，依上開約定，本件
    借款應視為全部到期，為此聲請拍賣抵押物以資受償，並提
    出抵押權設定契約書、他項權利證明書、土地登記簿謄本5
    件、借據、約定書3 紙、催告通知函之掛號郵件收件回執、
    繳息明細表（以上均為影本）等件為證。
三、抗告意旨略以：抗告人於93年間提供系爭不動產，為擔保債
    務人蔡家泉對相對人所負之債務，債務人蔡家泉向相對人借
    款838 萬元，然抗告人業已繳納部分款項，實際欠款若干，
    相對人並未檢附抗告人之各期付款明細，以為核對，因此，
    所欠款項是否為779 萬元，尚有疑義。原審未經查明，逕裁
    准拍賣，實有違誤，並聲明：原裁定廢棄。
四、經查，相對人所提出之上開各項資料，依據形式上審查結果
    ，已足堪認定本件抵押權擔保之債權存在，且債權已屆清償
    期而未受清償，揆之首揭說明，即應准許拍賣抵押物，原審
    所為准許拍賣抵押物之裁定，於法並無不合。至本件抗告人
    主張所欠金額是否為779 萬元尚有疑義，縱認抗告人主張為
    真，亦屬實體上之爭執，揆諸首揭說明，應由爭執該實體關
    係之抗告人另行提起訴訟，以資解決，非本件非訟程序所得
    加以審究，故原審就系爭不動產准許相對人之聲請，予以裁
    定准予拍賣，於法並無不合，抗告意旨指摘原裁定違法不當
    ，求予廢棄原裁定，非有理由，應予以駁回其抗告。
五、據上論結，本件抗告為無理由，依非訟事件法第46條、第24
    條第1項、第21條第2項，民事訴訟法第495條之1第1項、第
    449條第1項、第78條，裁定如主文。
中    華    民    國    99    年    1    月    5    日
                  民事第一庭  審判長法  官  汪銘欽
                                    法  官  陳順珍
                                    法  官  許翠玲
以上正本證明與原本無異。
如不服本裁定，僅得於收受本裁定正本送達後10日內，以適用法
規顯有錯誤為理由，向本院提出再抗告狀，經本院許可後始可再
抗告。並須附繕本一份及繳納再抗告裁判費新臺幣1,000元。
中    華    民    國    99    年    1     月    5    日
                                    書記官  江靜玲

司法院資訊處製作；財團法人民間司法改革基金會備份。
